臺灣板橋地方法院民事判決　　　　　　 100年度訴字第2168號
原　　　告　板信商業銀行股份有限公司
法定代理人　劉炳輝
訴訟代理人　劉憶如
　　　　　　陳乃君
被　　　告　陳亞明
　　　　　　王亮國
上列當事人間請求返還消費借貸款事件，本院於中華民國100 年
12月7 日言詞辯論終結，判決如下：
    主  文
被告應連帶給付原告新臺幣捌拾肆萬柒仟壹佰柒拾貳元，及自民
國九十七年十一月十六日起至清償日止，按週年利率百分之三點
三○五計算之利息，並自民國九十九年九月十七日起至清償日止
，按上開利率百分之二十計算之違約金。
訴訟費用由被告連帶負擔。
本判決第一項於原告以新臺幣貳拾玖萬元供擔保後，得假執行。
但被告以新臺幣捌拾肆萬柒仟壹佰柒拾貳元為原告預供擔保，得
免為假執行。
    事  實
壹、程序方面：
一、按當事人得以合意定第一審管轄法院，但以關於由一定法律
    關係而生之訴訟為限，前項合意，應以文書證之，民事訴訟
    法第24條定有明文。查被告陳亞明邀同被告王亮國為連帶保
    證人，向原告板信商業銀行股份有限公司申請借款而簽立個
    人不動產借款契約書1 紙，並於該契約書第20條約定，因本
    借款契約涉訟時，合意以原告總行所在地、擔保物所在地地
    方法院或借款人或保證人之住所地法院為第一審管轄法院，
    此觀上開契約書影本1 份甚明（見本院卷第8 頁），而原告
    總行所在地為新北市板橋區縣○○道○ 段68號一節，有其公
    司變更登記表1 份為憑（見本院卷第25頁），核屬本院管轄
    區域，是本院依兩造之合意，就本件訴訟自有管轄權。
二、次按訴狀送達後，原告不得將原訴變更或追加他訴。但有擴
    張或減縮應受判決事項之聲明之情形者，不在此限，民事訴
    訟法第255 條第1 項第3 款亦有明文。本件原告原起訴請求
    ：被告應連帶給付原告新臺幣（下同）84萬8172元，及自97
    年11月16日起至清償日止，按週年利率百分之3.305 計算之
    利息，並自99年9 月17日起至清償日止，按上開利率百分之
    20計算之違約金，嗣於民國100 年11月7 日準備程序期日當
    庭更正訴之聲明為：被告應連帶給付原告84萬7172元，及自
    97年11月16日起至清償日止，按週年利率百分之3.305 計算
    之利息，並自99年9 月17日起至清償日止，按上開利率百分
    之20計算之違約金，核屬減縮應受判決事項之聲明，與前揭
    法條規定尚無不合，應予准許。
三、被告陳亞明經合法通知未於言詞辯論期日到場，核無民事訴
    訟法第386 條各款所列情形，爰依原告之聲請，由其一造辯
    論而為判決。
貳、實體方面：
一、原告主張：被告陳亞明前偕同被告王亮國以位於桃園縣桃園
    市○○段622 地號之土地及坐落其上之1349、1360建號等不
    動產，連帶向原告借款，並簽立個人不動產借款契約書及被
    告陳亞明另簽立之宅配金專案合約書，交與原告收執。詎自
    96年8 月3 日起，被告陳亞明即未依約繳息，迭經催討，均
    未置理，原告遂依法聲請對被告陳亞明之財產為強制執行，
    而獲償金額共計428 萬4704元。就上開強制執行清償不足額
    之部分，被告陳亞明於98年7 月14日另與原告簽訂償還承諾
    書，又於98年10月28日簽訂前置協商機置協議書，同意分期
    償還，惟其履約繳款計4 萬41元後，即未再繳款。則被告陳
    亞明前已清償之款項，依前揭個人不動產借款契約書第11條
    約定及民法第322 條、第323 條所定之法定抵充方式抵充其
    積欠之債務後，尚有本金84萬7172元未清償等情。爰依消費
    借貸及連帶保證之法律關係，起訴請求被告如數連帶清償，
    並聲明：(一)、被告應連帶給付原告84萬7172元，及自97年11
    月16日起至清償日止，按週年利率百分之3.305 計算之利息
    ，並自99年9 月17日起至清償日止，按上開利率百分之20計
    算之違約金。(二)、願供擔保請准宣告假執行。
二、被告陳亞明未於言詞辯論期日到場，亦未提出書狀作何聲明
    或陳述。
三、被告王亮國則以：對原告主張之事實雖不爭執，惟其係原告
    陳亞明所為自用住宅房屋貸款之連帶保證人，並非直接借款
    人，其與原告間之連帶保證約定，違反銀行法第12條之1 規
    定，應屬無效等語，資為抗辯。並聲明：(一)、原告之訴及假
    執行之聲請均駁回。(二)、如受不利之判決，願供擔保請准宣
    告免為假執行。
四、經查，原告主張之上開事實，業據提出與其所述相符之板信
    商業銀行個人不動產借款契約書影本、板信商業銀行「宅配
    金」專案合約書影本、臺灣桃園地方法院民事執行處強制執
    行金額計算書分配表影本、償還承諾書影本、臺灣臺北地方
    法院98年度消債核字第25954 號民事裁定書影本、前置協商
    機制協議書影本、板信商業銀行民族（分行）催收款、呆帳
    備查卡各1 份為證（見本院卷第6 至11頁、第31至38頁），
    且為被告王亮國所不爭執，而被告陳亞明已於言詞辯論期日
    前相當時期受合法通知，未於言詞辯論期日到場爭執，亦未
    提出書狀以資抗辯，則依民事訴訟法第280 條第3 項準用同
    條第1 項規定，應視同被告陳亞明對原告主張之事實自認，
    自堪認原告之主張為真實。
五、被告王亮國雖另以其與原告間之連帶保證契約有違銀行法第
    12條之1 規定而屬無效云云置辯。惟按當事人主張有利於己
    之事實者，就其事實有舉證之責任，民事訴訟法第277 條定
    有明文。債權人就權利存在之一般要件事實，固應負主張及
    舉證責任，惟如係權利障礙、消滅及排除之特別要件事實，
    則應由債務人負抗辯及舉證之責，此為舉證責任分配原則之
    當然解釋。準此，倘債權人已就其債權成立之一般要件事實
    舉證證明屬實，債務人如抗辯債權債務關係無效而不存在，
    因該等事項屬權利不存在之特別要件事實，債務人自應就所
    抗辯之事實，負證明之責。次按「銀行辦理自用住宅放款及
    消費性放款，已取得前條所定之足額擔保時，不得以任何理
    由要求借款人提供連帶保證人。銀行辦理授信徵取保證人時
    ，除前項規定外，應以一定金額為限。未來求償時，應先就
    借款人進行求償，其求償不足部分得就連帶保證人平均求償
    之。但為取得執行名義或保全程序者，不在此限。」，銀行
    法第12條之1 亦有明文。本件被告王亮國既辯稱其與原告間
    之連帶保證契約有違上開銀行法規定而屬無效，自應就此權
    利障礙之特別要件事實（即系爭借款屬自用住宅放款或消費
    性放款、銀行已取得足額擔保等節）負舉證責任。本件原告
    雖已自認被告陳亞明之借款屬自用住宅放款（見本院卷第64
    頁反面），惟被告王亮國僅泛稱本件有上開銀行法規定之適
    用，卻未就原告辦理系爭自用住宅放款已取得足額擔保一事
    舉證以實其說，且被告陳亞明未能依約還款，經執行拍賣取
    償，仍有本件餘款請求，益徵原告有無取得足額擔保，確屬
    有疑，是以被告王亮國上開抗辯即屬無據，要難採信。
六、按稱消費借貸者，謂當事人一方移轉金錢或其他代替物之所
    有權於他方，而約定他方以種類、品質、數量相同之物返還
    之契約；借用人應於約定期限內，返還與借用物種類、品質
    、數量相同之物，民法第474 條第1 項、第478 條前段分別
    定有明文。又按保證債務之所謂連帶，係指保證人與主債務
    人負同一債務，對於債權人各負全部給付之責任者而言，此
    就民法第272 條第1 項規定連帶債務之文義參照觀之甚明，
    最高法院45年台上字第1426號判例意旨可資參照。本件被告
    陳亞明未依其與原告間之約定返還借款84萬7172元，及自97
    年11月16日起至清償日止，按週年利率百分之3.305 計算之
    利息，並自99年9 月17日起至清償日止，按上開利率百分之
    20計算之違約金，而被告王亮國係就上開借款本息及違約金
    ，與原告約定為被告陳亞明之連帶保證人，自應與主債務人
    即被告陳亞明負同一債務，對於債權人即原告於上開限額內
    各負全部給付責任。
七、從而，原告本於消費借貸及連帶保證之法律關係，請求被告
    連帶給付84萬7172元，及自97年11月16日起至清償日止，按
    週年利率百分之3.305 計算之利息，並自99年9 月17日起至
    清償日止，按上開利率百分之20計算之違約金，洵屬有據，
    應予准許。
八、原告與被告王亮國分別陳明願供擔保請准宣告假執行或免為
    假執行，經核於法並無不合，爰分別酌定相當之擔保金額，
    予以准許。
九、結論：本件原告之訴為有理由，依民事訴訟法第385 條第1
    項前段、第85條第2 項、第390 條第2 項、第392 條第2 項
    ，判決如主文。
中    華    民    國    100   年    12    月    21    日
                  民事第三庭審判長法  官  陳財旺
                                  法  官  邱靜琪
                                  法  官  賴彥魁
以上正本證明與原本無異。
如對本判決上訴，須於判決送達後20日內向本院提出上訴狀（須
按他造人數附繕本，勿逕送上級法院）。如委任律師提起上訴者
，應一併繳納上訴審裁判費。
中    華    民    國    100   年    12    月    21    日
                                  書記官  蔡佳容